【裁判字號】    89,上易,1993
【裁判日期】    890622
【裁判案由】    竊盜
【裁判全文】
臺灣高等法院刑事判決                          八十九年度上易字第一九九三號
    上  訴  人
    即  被  告  乙○○
    選任辯護人  施小凡
右上訴人因竊盜案件，不服臺灣桃園地方法院八十九年度易字第一四四號，中華民國
八十九年三月六日第一審判決（起訴案號：臺灣桃園地方法院檢察署八十八年度偵字
第一八二四三號），提起上訴，本院判決如左：
    主      文
原判決撤銷。
乙○○竊盜，累犯，處罰金柒仟元，如易服勞役，以佰元折算壹日。
    事      實
一、乙○○曾於民國（下同）八十三年間因違反麻醉藥品管理條例案件，經原審法院
    判處有期徒刑六月，如易科罰金以三百元折算一日確定，八十三年十二月二十二
    日易科罰金執行完畢。於八十八年十一月二十四日上午十時許，在新竹縣竹北市
    ○○路五十一號前，因等不到公車，又急於返回桃園接送小孩，適見甲○○所有
    車號ＨＺＨ─五八二號機車停放該處未將機車鑰匙取下，竟臨時起意，意圖為自
    己不法之所有，趁機啟動，竊取該機車得逞，供為交通工具使用。
    嗣於八十八年十一月三十日下午四時許，在桃園縣桃園市○○街華興保齡球館停
    車場處，欲駕駛上開機車時，為警查獲。
二、案經甲○○訴由桃園縣警察局桃園分局報請臺灣桃園地方法院檢察署檢察官偵查
    起訴。
    理      由
一、右揭事實，業據上訴人即被告乙○○於警訊、偵查及原審審理時坦承不諱，核與
    被害人甲○○於警訊及原審審理中之指述情節相符，並有車輛竊盜資料個別查詢
    報表、贓物領據在卷足憑，事證已臻明確。被告上訴至本院後，其選任辯護人雖
    為其辯稱：被告因坐計程車到竹北，被司機放鴿子，無錢搭車回桃園，適見甲○
    ○所有之機車停放該處未將機車鑰匙取下，才臨時起意暫時借用騎回桃園，準備
    改日再騎還回去，被查獲當時正係要牽車騎回去原處還人家，故被告並無不法所
    有之意圖，僅係使用竊盜云云。惟查被告於最初警訊時，僅稱：「我於八十八年
    十一月二十四日十時，在新竹縣竹北市○○路五十一號附近，原要搭公車，欲返
    回桃園，加上我兒子催我趕快去學校接他，等不到公車，於是我見路旁有一部Ｈ
    ＺＨ─五八二號重機車，且鑰匙未取下，於是我騎該車返回桃園」，檢察官偵查
    中，坦承：「（警訊筆錄）實在，我看過了」，於原審亦僅供稱：「（為何竊車
    ？）因太太有事急回家，才拿機車暫用」，從未供稱伊因坐計程車到竹北，被司
    機放鴿子，無錢搭車回桃園，才臨時起意暫用該機車騎回桃園云云，其於上訴至
    本院後始做如此辯解，實難採信。又被告所舉證人謝承漢、陳琪峰於本院審理時
    雖分別證稱：「被告是我（謝承漢）鄰居，他那天晚上七、八點有到我家來聊天
    ，說今天很倒楣，被計程車放鴿子，有借一部機車回來，我就問他要如何還，他
    說會還，下次休假會騎回去還」、「被告乙○○在我（陳琪峰）公司上班，作木
    箱包裝，我是他老板。他那天下去竹北，有請假，要找他太太，跟我借了三千元
    ，包計程車下去，後來聽他說那天很倒楣，被計程車放鴿子，就騎一部機車回來
    ，而公司那時很忙，我就叫他月底再還」云云。惟查被告如果當初確係基於暫時
    使用，用畢即還之意思竊取本件機車，因竹北與桃園龜山相距不遠，理應於返回
    桃園，接送完畢兒子後，於當日立即騎還原處，或者於近日內下午五、六時下班
    後騎還原處，最遲於四日後之星期例假日（即八十八年十一月二十八日，被告初
    先供稱有放假），即應騎還原處，詎其於八十八年十一月二十四日上午十時許竊
    得機車後，迨同年十一月三十日中午放假（陳琪峰證稱當天有地區大拜拜，只工
    作到中午，為被告所承認）後，到同下午四時許，在桃園縣桃園市○○街華興保
    齡球館停車場處為警查獲時為止，均未見其騎還原處，足見被告當初並非基於暫
    時使用，用畢即還之意思竊取本件機車，其竊取機車當時，具有不法所有之意圖
    ，甚為明顯。證人謝承漢、陳琪峰於本院審理時所證，充其量僅能證明被告於竊
    盜既遂後，曾有返還之意或曾被勸說於月底再返還，並不影響其已成立之竊盜犯
    行。被告否認其有不法所有之意圖，顯係事後諉卸刑責之詞，不足採信，犯行洵
    堪認定。
二、核被告所為，係犯刑法第三百二十條第一項竊盜罪。查被告乙○○曾於八十三年
    間因違反麻醉藥品管理條例案件，經原審法院判處有期徒刑六月，如易科罰金以
    三百元折算一日確定，於八十三年十二月二十二日易科罰金執行完畢，有本院刑
    案被告全國前案紀錄表在卷可稽，其於五年以內再犯本件有期徒刑以上之罪，為
    累犯，應依刑法第四十七條規定加重其刑。原審予以論科，固非無見，惟按科刑
    時應審酌一切情狀，尤應注意下列事項，為科刑輕重之標準，即犯罪之動機、犯
    罪之目的、犯罪時所受之剌激、犯罪之手段、犯人之生活狀況、犯人之品行、犯
    人之智識程度、犯人與被害人平日之關係、犯罪所生之危險或損害及犯罪後之態
    度，刑法第五十七條定有明文。查本件被告犯竊盜罪之動機既係因等不到公車，
    又急於返回桃園接送小孩，而竊得機車後僅用於個人代步之工具，其因自己之方
    便即犧牲別人的權益，固屬不該，但畢竟是偶發初犯，其惡性尚難謂嚴重，且據
    被害人甲○○於警訊時證稱本件機車被竊時之價值為新台幣六千元，則原審對上
    開事項未加斟酌，逕量處有期徒刑四月，稍嫌過苛，且被告既有正當工作，又有
    子女需要照顧，僅因其貪圖一時方便，而罰其鋃鐺入獄四月，並殃及其工作和家
    庭，恐亦非刑罰之目的。被告上訴意旨否認有不法所有之意圖，雖非可採，惟原
    判決既有前述可議之處，仍屬無可維持，應予撤銷改判。爰審酌被告之犯罪動機
    、目的、手段、所生之危害及犯罪後之態度等一切情狀，量處如主文第二項所示
    之刑，並諭知易服勞役之折算標準，以示懲儆，並勵自新。
據上論斷，應依刑事訴訟法第三百六十九條第一項前段、第三百六十四條、第二百九
十九條第一項前段、刑法第三百二十條第一項、第四十七條、第四十二條第二項，罰
金罰鍰提高標準條例第一條前段、第二條，判決如主文。
本案經檢察官沈明彥到庭執行職務。
中    華    民    國    八十九    年      六        月      二十二      日
                            臺灣高等法院刑事第二十二庭
                                審判長法  官  林  明  俊
                                      法  官  胡  方  新
                                      法  官  林  文  舟
右正本證明與原本無異。
不得上訴。
                                      書記官  莊  昭  樹
中    華    民    國    八十九    年      六        月      二十六      日
附錄：本判決論罪科刑法條全文
刑法第三百二十條第一項：
意圖為自己或第三人不法之所有，而竊取他人之動產者，為竊盜罪，處五年以下有期
徒刑、拘役或五百元以下罰金。


司法院資訊處製作；財團法人民間司法改革基金會備份。
